【裁判字號】    97,易,2264
【裁判日期】    971002
【裁判案由】    詐欺
【裁判全文】
臺灣臺北地方法院刑事判決              97年度易字第2264號
公  訴  人  臺灣臺北地方法院檢察署檢察官
被      告  丁○○
選任辯護人  蔡明熙律師
被      告  壬○○
                    （另案於台灣高雄監獄執行中）
            乙○○
            甲○○
            己○○
            辛○○
            庚○○
上列被告等因詐欺案件，經檢察官提起公訴（九十七年度偵字第
一一九三一號、一四四五九號）及移送併辦（九十七年度偵字第
一八九一二號），被告等於本院準備程序進行中就被訴事實為有
罪之陳述，經本院告知簡式審判程序意旨，並聽取公訴人及被告
之意見後，本院合議庭裁定改由受命法官獨任依簡式審判程序審
理，並判決如下：
    主  文
丁○○、壬○○、乙○○、甲○○、己○○、辛○○、庚○○共
同意圖為自己不法之所有，以詐術使人將本人之物交付，丁○○
、壬○○各處有期徒刑貳年，乙○○、甲○○各處有期徒刑壹年
，己○○，累犯，處有期徒刑拾月，辛○○處有期徒刑柒月，庚○○處有期徒刑陸月，庚○○如易科罰金以新台幣壹仟元折算壹
日。扣案如附表二至附表四所示之物均沒收。
    事  實
一、丁○○前因提供帳戶予他人使用，犯幫助詐欺取財罪，經台
    灣高雄地方法院以九十七年度審簡字第一九０號判決判處有
    期徒刑三月，減為有期徒刑一月又十五日確定。己○○亦因
    提供帳戶予他人使用，犯幫助詐欺取財罪，經同前法院以九
    十六年度易字第三六五二號判決判處有期徒刑五月，減為二
    月又十五日確定。壬○○則因為他人領取不法詐欺所得之行
    為，犯共同詐欺取財罪，經同前法院以九十六年度簡字第七
    九八號判決判處有期徒刑五月確定（以上案件均未構成累犯
    ）。
二、己○○前因詐欺案件，經台灣高雄地方法院以九十五年度訴
    字第二九五二號判決判處有期徒刑六月確定；又因恐嚇案件
    ，經台灣台中地方法院以九十五年度簡字第三０六號判決判
    處有期徒刑四月確定，上述兩罪經減刑並合併定應執行刑為
    有期徒刑四月後，已於民國九十六年十月十七日執行完畢（
    有構成累犯）。
三、被告丁○○（綽號「賢仔」）、壬○○（綽號「聲仔」及「
    眼鏡」）與綽號「廣東」之不詳姓名成年男子於九十六年十
    一月間某日起加入子○○（綽號「永哥」，現由台灣高雄地
    方法院審理中）為首之詐騙集團，其等即共同基於意圖為自
    己不法所有之犯意聯絡，推由丁○○、壬○○等人負責在臺
    收購金融機構帳戶提供予大陸地區之不詳詐騙集團使用，於
    收購後即由丁○○負責造冊並以簡訊傳送予大陸地區綽號「
    西瓜」之成年男子，再由「西瓜」聯絡其詐騙集團成員，由
    該詐騙集團以附表一所示各式手法詐騙，俟受騙者匯款至丁○○、子○○等人所收購或持用之人頭帳戶內，即由丁○○
    、子○○及壬○○負責提領款項，謀議既定，丁○○、壬○○、子○○等人即著手收購帳戶，然為免收購帳戶為警方查
    獲，佯以借貸方式於報紙上刊登「日日會3萬日繳500元、保
    證借0000000000、0000000000」之廣告，招攬缺錢之民眾來
    電接洽，俟民眾來電後即利用其等需款孔急之情形，要求民
    眾提供帳戶供其等使用，並區分係單純提供提款卡或連同存
    摺及私章一併提供而異其收購價格，前者因僅能經由自動櫃
    員機提領款項，每本帳戶代價為新臺幣（下同）二千元至五
    千元不等，後者因可臨櫃提領大額款項，每本帳戶代價為六
    千元至一萬元不等，丁○○、壬○○陸續收購如附表二編號
    一、三所示之銀行帳戶，即轉售子○○提供詐騙集團使用，
    俟大陸地區詐騙集團成員於附表一所示時間，向附表一各編
    號所示之被害人以附表一各編號所示之詐騙手法，使被害人
    陷於錯誤，因而詐得如附表一各編號所示之款項後，即由附
    表一各編號所示之提領人持所收購或持用如附表一所示之人
    頭帳戶存摺或金融卡，前往高雄縣市金融機構臨櫃或利用自
    動櫃員機提領詐騙款項，迨子○○扣除收購所需之款項及利
    潤後，再依大陸地區詐騙集團成員指示匯款至特定帳戶。丁○○於九十六年十二月間，復承前共同詐欺取財之集合犯意
    聯絡，陸續招攬同有犯意聯絡之乙○○（綽號「羊仔」）、
    甲○○（綽號「勇仔」）、己○○（綽號「阿猴」）等人加
    入詐騙行列，由丁○○、乙○○、甲○○等人共同在高雄縣
    市等地收購帳戶，分別於附表二編號一、二、三所示之時間
    收購如附表二各該編號所示之帳戶，甲○○亦分擔提領詐騙
    款項之工作，至己○○則自九十六年十二月間某日起與壬○○、乙○○共同負責提領詐騙款項之工作，其等得手後先扣
    除利潤，再依大陸地區詐騙集團指示將詐得款項匯入指定之
    銀行帳戶。其中附表一編號二該次，係己○○見報上刊登之
    借款廣告，撥打該電話與對方聯繫後，由乙○○指示己○○
    至高雄縣岡山鎮某處向人頭帳戶陳安保收取九萬元，蓋丁○○等人收購陳安保之帳戶後，提供資料予大陸地區之詐欺集
    團使用，其等假冒機關人員身份向附表一編號二所示之被害
    人戊○○詐騙十一萬元，並由戊○○將款項匯入陳安保之帳
    戶後，因銀行認有異狀，將陳安保之帳戶凍結，子○○指示
    乙○○想辦法將款項取回，乙○○即聯絡己○○一同設法向
    陳安保取回款項，其等向陳安保保證帳戶內款項係合法取得
    ，陳安保遂親自至銀行解除凍結，領得九萬元款項交給己○○，己○○扣除一萬元做為利潤後，剩餘金額交給子○○，
    因該帳戶已解除凍結，己○○又以提款卡領得二萬元供己留
    用。後於九十七年三月間丁○○無法聯絡上子○○，大陸地
    區之「西瓜」遂直接與丁○○聯繫收購帳戶及取款事宜，丁○○乃承前共同詐欺取財之集合犯意聯絡，再邀同有詐欺犯
    意聯絡之辛○○（綽號「阿榮」）、庚○○加入詐騙行列。
    辛○○、庚○○乃於附表二編號五、六、七所示之時間，與
    丁○○、庚○○共同收購如附表二各該編號所示之帳戶，期
    間辛○○並曾分擔提領詐騙款項之工作。
四、嗣因於九十六年十二月十三日，該詐欺集團成員假冒台灣台
    北地方法院檢察署書記官詐騙丙○○，訛稱丙○○違反洗錢
    防制法遭到監管，需匯款到指定帳戶，丙○○因而陷於錯誤
    ，在臺北市中山區華南銀行龍江分行及台北富邦銀行民權分
    行分別匯出附表一編號二所示之款項至程保欽、蘇建富帳戶
    ，經警循線追查，於九十七年五月二十九日持搜索票分別在
    丁○○住處扣得其所有供犯本罪所用如附表二、附表三編號
    一所示之帳戶存摺、行動電話、登寫刊登報紙廣告之資料等
    物，以及詐騙所得之贓款二萬二千六百元；在辛○○住處扣
    得其所有供犯本罪所用如附表三編號二所示之行動電話等物
    ，以及詐騙所得之贓款九千四百元；在乙○○住處扣得其所
    有供犯本罪所用如附表三編號四所示之行動電話等物；在甲○○住處扣得其所有供犯本罪所用如附表三編號五所示之行
    動電話等物；在庚○○住處扣得其所有供犯本罪所用如附表
    三編號三所示之行動電話等物。
五、案經臺北市政府警察局移送臺灣臺北地方法院檢察署檢察官
    偵查起訴。
    理  由
一、本案被告丁○○等七人所犯之詐欺取財罪，並非法定刑為死
    刑、無期徒刑或最輕本刑三年以上有期徒刑之罪，亦非高等
    法院管轄第一審之案件，而被告丁○○等七人於本院準備程
    序中就被訴事實已為有罪之陳述，本院合議庭乃依刑事訴訟
    法第二百七十三條之一第一項規定，裁定由受命法官獨任進
    行簡式審判程序。又簡式審判程序之證據調查，依刑事訴訟
    法第二百七十三條之二規定，不受同法第一百五十九條第一
    項審判外陳述排除之限制，再被告丁○○等七人對於卷內之
    各項證據，亦不爭執證據能力，故卷內所列之各項證據，自
    得作為證據，先予敘明。
二、前述被告丁○○等七人共同詐欺取財之犯罪事實，業據其等
    於本院審理時坦承不諱，且被告七人之陳述亦互核相符。而
    本案確有眾多被害人因受詐欺集團成員所騙，而匯款至被告
    丁○○等人收購之人頭帳戶，有如附表一所示被害人癸○○
    等五十一人之指述及匯款明細各一份在卷可稽（九十七年度
    偵字第一四四五九號卷第七五至三七四頁，九十七年度偵字
    第一一九三一號卷二第一九一頁至一九三頁）。再被告壬○○等人確有擔任車手至自動付款設備領取詐騙款項乙節，亦
    有自監視器翻拍之提款畫面一份存卷供參（九十七年度偵字
    第一一九三一號卷一第一二０至一二一、一三二至一三三、
    一六八至一七０、卷二第一七０頁）。此外，復有被告丁○○等人刊登之分類廣告簡報一紙、如附表二所示之存摺、如
    附表三所示之行動電話、電話卡、登寫刊登報紙廣告、如附
    表四所示之贓款等證物扣案可資佐證，足見被告丁○○等七
    人之自白確與事實相符，應堪採信。故本件事證明確，被告
    丁○○等七人之犯行堪以認定。
三、按「共同正犯之意思聯絡，原不以數人間直接發生者為限，
    即有間接之聯絡者，亦包括在內。如甲分別邀約乙、丙犯罪
    ，雖乙、丙間彼此並無直接之聯絡，亦無礙於其為共同正犯
    之成立，有最高法院七十七年臺上字第二一三五號判例可資
    參照；且共同實施犯罪行為之人，在合同意思範圍以內，各
    自分擔犯罪行為之一部，相互利用他人之行為，以達其犯罪
    之目的者，即應對於全部所發生之結果，共同負責；共同正
    犯間非僅就其自己實施之行為負其責任，並在犯意聯絡之範
    圍內，對於其他共同正犯所實施之行為，亦應共同負責」，
    此經最高法院以三十二年上字第一九０五號判例揭示甚明。
    查本案被告丁○○等七人與子○○及大陸地區之共犯組合成
    一電話詐騙集團，其運作模式可分上、中、下游，即上游者
    研擬詐騙說詞及雇人撥打電話從事跨海詐騙，中游者負責收
    購帳戶、調取帳戶、吸收車手、聯繫車手等工作，下游者即
    領取人頭帳戶、試卡、提款及匯款轉帳之車手，則下游車手
    及上游成員間或有互不相識之情形，但其等經中游共犯之聯
    繫，實係參與相同上游者之詐欺組織，且該等詐欺集團之犯
    罪行為，亦未超出各下游車手之犯意聯絡範圍內，故下游車
    手與其他上游、中游共同正犯所實施之行為，亦應共負共同
    正犯之責任。故核被告丁○○、壬○○、乙○○、甲○○、
    己○○、辛○○、庚○○等人所為，均係犯刑法第三百三十
    九條第一項之詐欺取財罪。被告丁○○等七人與子○○、綽
    號「廣東」、「西瓜」之成年男子及「西瓜」所屬詐欺集團
    成員間，有犯意聯絡與行為分擔，均應為共同正犯。又刑事
    法若干犯罪之行為態樣，本質上原具有反覆、延續實行之特
    徵，立法時既予特別歸類，定為犯罪構成要件之行為要素，
    則行為人基於概括之犯意，在密切接近之一定時、地持續實
    行之複次行為，倘依社會通念，於客觀上認為符合一個反覆
    、延續性之行為觀念者，於刑法評價上，即應僅成立一罪，
    俾免有重複評價、刑度超過罪責與不法內涵之疑慮；學理上
    所稱「集合犯」之職業性、營業性或收集性等具有重複特質
    之犯罪均屬之，例如經營、從事業務、收集、販賣、製造、
    散布等行為概念者是，此有最高法院九十五年度台上字第一
    ０七九號判決意旨可資參照。被告丁○○等七人分別收購人
    頭帳戶或擔任車手而領卡、試卡、提款、匯款之行為，均係
    在密集期間內以相同之方式持續進行，未曾間斷，是此等犯
    行即具有反覆、延續實行之特徵，從而在行為概念上，縱有
    多次收購帳戶或擔任車手之舉措，仍應評價為包括一罪之集
    合犯，故僅論以一詐欺取財罪，併此敘明。臺灣高雄地方法
    院檢察署以九十七年度偵字第一八九一二號移送併辦之犯罪
    事實，與本案係屬同一案件，有實質上一罪關係，自應由本
    院併為審理。再被告己○○有如事實欄二所載之犯罪科刑執
    行情形，有臺灣高等法院被告前案紀錄表一份在卷可查，其
    於有期徒刑執行完畢後，五年內故意再犯本件有期徒刑以上
    之罪，為累犯，應依刑法第四十七條第一項規定加重其刑。
四、爰審酌被告丁○○等七人均正值壯年，不思以正當途徑賺取
    金錢，反以參與詐騙集團方式向社會大眾騙取金錢，嚴重危
    害社會秩序，並造成被害人金錢損失，所生損害甚鉅。再參
    酌被告丁○○、壬○○、己○○分別有事實欄一所載之幫助
    詐欺或詐欺正犯犯行，經判決有罪後仍不知警惕，進而擔任
    收購帳戶者或車手，而實施詐欺取財正犯犯行，可見前案判
    決尚不足使其等警惕，並生悔悟之效，又考量被告丁○○等
    七人之智識程度，被告丁○○、壬○○參與犯行之時間最長
    ，參與程度最深，被告辛○○、庚○○參與之時間較短，另
    考量本案被害人數將近五十人，受騙金額甚高，惟被告丁○○等七人於本院準備程序中均坦承犯行，一再表示悔意，犯
    後態度尚可等一切情狀，分別量處如主文所示之刑，並就被
    告庚○○部分諭知易科罰金之折算標準。扣案如附表二所示
    之存摺及附表三所示之電話卡、存摺、登寫刊登報紙廣告等
    物，分係共同被告收購之人頭帳戶、為聯絡犯罪事宜而購買
    之行動電話或電話卡等，為共同被告所有供犯本罪所用之物
    ，業經被告丁○○等人供承在卷，應依刑法第三十八條第一
    項第二款規定予以沒收；再附表四所示之物，分係各該編號
    所示被告詐騙所得之利得，亦經被告丁○○、辛○○供述在
    卷，上開財物屬共同被告因犯本罪所得之物，應依刑法第三
    十八條第一項第三款規定予以沒收。
三、依刑事訴訟法第二百七十三條之一第一項、第二百九十九條
    第一項前段，刑法第二十八條、第三百三十九條第一項、第
    四十七條第一項、第四十一條第一項前段、第三十八條第一
    項第二款、第三款，刑法施行法第一條之一，判決如主文。
本案經檢察官蔡彥守到庭執行職務。
中    華    民    國    97    年    10    月     2    日
                    刑事第十八庭    法  官  游士珺
上正本證明與原本無異。
如不服本判決，應於判決送達後10日內向本院提出上訴狀（應抄
附繕本）。告訴人或被害人如對於本判決不服者，應具備理由請
求檢察官上訴，其上訴期間之計算係以檢察官收受判決正本之日
期為準。
                                    書記官  林素霜
中    華    民    國    97    年    10    月    3     日
附錄本案論罪科刑法條：
中華民國刑法第339條
意圖為自己或第三人不法之所有，以詐術使人將本人或第三人之
物交付者，處 5 年以下有期徒刑、拘役或科或併科 1 千元以下
罰金。
以前項方法得財產上不法之利益或使第三人得之者，亦同。
前二項之未遂犯罰之。


司法院資訊處製作；財團法人民間司法改革基金會備份。
